【裁判字號】    98,易,1991
【裁判日期】    980820
【裁判案由】    詐欺等
【裁判全文】
臺灣臺中地方法院刑事判決          98年度易字第1991號
公  訴  人  臺灣臺中地方法院檢察署檢察官
被      告  甲○○
選任辯護人  蔡振修  律師
被      告  乙○○
選任辯護人  陳麗如律師
            王傳賢律師
被      告  丙○○
上列被告等因詐欺等案件，經檢察官提起公訴（97年度偵字第59
32號）後，聲請改依協商程序而為判決，經本院合議庭裁定由受
命法官獨任進行認罪協商程序，判決如下：
    主  文
甲○○共同連續意圖為自己不法之所有，以詐術使人將本人之物
交付，處有期徒刑壹年，減為有期徒刑陸月，如易科罰金，以銀
元佰元即新臺幣玖佰元折算壹日；又共同意圖為自己不法之所
有，以詐術使人將本人之物交付，處有期徒刑肆月，如易科罰金
，以新臺幣壹仟元折算壹日，減為有期徒刑貳月，如易科罰金，
以新臺幣壹仟元折算壹日；又共同意圖為自己不法之所有，以詐
術使人將本人之物交付，處有期徒刑肆月，如易科罰金，以新臺
幣壹仟元折算壹日，減為有期徒刑貳月，如易科罰金，以新臺幣
壹仟元折算壹日；又共同意圖為自己不法之所有，以詐術使人將
本人之物交付，處有期徒刑肆月，如易科罰金，以新臺幣壹仟元
折算壹日，減為有期徒刑貳月，如易科罰金，以新臺幣壹仟元折
算壹日。應執行有期徒刑拾月，如易科罰金，以銀元佰元即新
臺幣玖佰元折算壹日。緩刑年，並應於本判決確定後六個月內
，向臺中縣政府支付新臺幣柒拾萬元，向臺中市政府支付新臺幣
伍拾萬元。
乙○○共同連續意圖為自己不法之所有，以詐術使人將本人之物
交付，處有期徒刑陸月，如易科罰金，以銀元佰元即新臺幣玖
佰元折算壹日，減為有期徒刑月，如易科罰金，以銀元佰元
即新臺幣玖佰元折算壹日；又共同意圖為自己不法之所有，以詐
術使人將本人之物交付，處有期徒刑貳月，如易科罰金，以新臺
幣壹仟元折算壹日，減為有期徒刑壹月，如易科罰金，以新臺幣
壹仟元折算壹日；又共同意圖為自己不法之所有，以詐術使人將
本人之物交付，處有期徒刑貳月，如易科罰金，以新臺幣壹仟元
折算壹日，減為有期徒刑壹月，如易科罰金，以新臺幣壹仟元折
算壹日。應執行有期徒刑肆月，如易科罰金，以銀元佰元即新
臺幣玖佰元折算壹日。緩刑貳年。
丙○○共同連續意圖為自己不法之所有，以詐術使人將本人之物
交付，處有期徒刑陸月，如易科罰金，以銀元佰元即新臺幣玖
佰元折算壹日，減為有期徒刑月，如易科罰金，以銀元佰元
即新臺幣玖佰元折算壹日；又共同意圖為自己不法之所有，以詐
術使人將本人之物交付，處有期徒刑貳月，如易科罰金，以新臺
幣壹仟元折算壹日，減為有期徒刑壹月，如易科罰金，以新臺幣
壹仟元折算壹日。應執行有期徒刑月，如易科罰金，以銀元
佰元即新臺幣玖佰元折算壹日。緩刑貳年。
    犯罪事實及理由
一、甲○○係經濟部中區中小企業研訓中心（下稱研訓中心）之
    執行長，並兼任私立東海大學創新育成中心（下稱育成中心
    ）主任，負責綜理研訓中心及育成中心業務。經濟部每年編
    列新臺幣（下同）1000萬元予研訓中心，以推廣終身學習計
    畫，而育成中心則於民國94年、95年，分別獲經濟部中小企
    業處200萬元及150萬元之經費補助；乙○○係與研訓中心、
    育成中心有業務往來之長江廣告有限公司之總經理；丙○○
    係與研訓中心、育成中心有業務往來之精粹打字印刷行實際
    負責人。
二、甲○○竟基於意圖自己不法所有之概括犯意，先以其助理找
    尋不知情之鍾侑倫、張閔郡、徐毓伶等研究生，向其等稱要
    找其等當助理，並請其等提供銀行帳號以供將來薪資匯款之
    用，鍾侑倫、張閔郡、徐毓伶即分別提供其等所申請之中國
    國際商業銀行（現更名為兆豐商業銀行）帳號00000000000
    號、00000000000號、00000000000號帳戶，甲○○明知並未
    實際僱用前揭3人擔任助理工作，不得將該3人列為兼職人員
    而申報薪資之人事費用，竟為核銷經費，意圖為自己不法之
    所有，基於概括之犯意，連續將此不實事項，填載於其業務
    上所製作之各類所得支領明細表，而向東海大學提出行使而
    施用詐術，欲申領該3人之薪資各為1萬6400元、1萬9200元
    、1萬9600元，致使東海大學之承辦人員不疑有他，陷於錯
    誤，而予核准，並於94年12月22日，分別將前揭之款項匯入
    前揭3人之帳戶中，待款項匯入後，甲○○即再請其助理向
    該3人稱因該3人未實際參與，所以須將錢匯還，而指示鍾侑
    倫、張閔郡、徐毓伶3人須分別將1萬4760元、1萬7280元、1
    萬7657元匯至甲○○所掌控之其與其助理陳彥宏於兆豐商業
    銀行銀行榮總簡易分行所開設之帳號為00000000000號之聯
    名帳戶中，而鍾侑倫、張閔郡、徐毓伶即分別於95年1月9日
    、95年1月4日、94年12月31日，將前揭甲○○所指示之金額
    匯入，甲○○即因而詐欺取財得逞。甲○○復承續前揭之概
    括犯意，於94年2月25日前某時，在不詳地點，填具不實之
    陳虹伶、余美雲、彭成翰等人研訓中心專案差旅費支出憑證
    ，向東海大學承辦人員行使，使該員誤以為真，而予以核銷
    ，並將該等差旅費撥入其等帳戶中，陳虹伶、余美雲、彭成
    翰並分別於94年2月25日、同年3月1日、同年3月1日，將東
    海大學所匯入之2084元、2084元及8874元，再匯還予甲○○
    所掌握之與陳虹伶於兆豐商業銀行銀行榮總簡易分行帳號00
    00000000號聯名帳戶中。甲○○又承前意圖自己不法所有之
    犯意，並與乙○○共同基於意圖為自己不法所有之概括犯意
    聯絡，明知乙○○與其妻朱愛慧並無為研訓中心製作多媒體
    系統，甲○○竟指示乙○○以乙○○及不知情之朱愛慧為製
    作者之名義，而填製不實之多媒體系統製作之請領憑據2萬
    元各4張，乙○○簽妥後交予甲○○，再由甲○○以此為據
    而將此不實事項填載於其業務業所製作之向東海大學申請付
    款之申請單中，向東海大學提出申請，經東海大學承辦人員
    不疑有他而核銷後，即將扣稅百分之10後之前揭金額，開立
    4紙支票，共7萬2000元，交予乙○○、朱愛慧，並由乙○○
    提示兌現後，乙○○即於93年12月7日，先以朱愛慧之帳戶
    ，匯回其中之5萬4000元至甲○○指定之與陳虹伶上開聯名
    帳戶（前揭銀行0000000000號帳戶）；再於同年12月30日，
    以乙○○名義，匯回所餘之1萬8000元至同一帳戶，甲○○
    因而詐欺取財得逞。甲○○為圖詐領人事費，又與乙○○承
    前之共同意圖為自己不法所有之概括犯意聯絡，於94年11月
    間，欲以乙○○之名義，虛報研訓中心專案計畫稿費，渠2
    人均明知乙○○並未撰稿，不得請領酬勞，竟共同將之不實
    事項，於94年11月3日，在東海大學之甲○○辦公室內，填
    載於甲○○業務上所製作之東海大學專案計畫酬勞領款憑單
    上後，向東海大學不知情之承辦人員行使而施用詐術，使該
    承辦人員陷於錯誤，誤認乙○○真有為該工作而得請領1萬
    8750元之稿費，而予核銷，並將該金額匯入乙○○所提供帳
    戶中；乙○○並於95年2月14日，將前揭款項匯回甲○○所
    指定之陳彥宏前揭帳戶內而詐欺取財得逞。甲○○復承前之
    犯意，並與丙○○共同基於意圖為自己不法所有之概括犯意
    聯絡，自92年間起至95年7月1日前止，由甲○○指示丙○○
    開立無實際交易事實之精粹打字印刷行不實收據，供甲○○
    作為其業務上所填載之付款申請單，甲○○明知須於實際發
    生而取得合法憑證後，始得填載而向東海大學報銷，竟仍行
    使該業務上不實登載之付款申請單，使東海大學承辦人員不
    疑有他，陷於錯誤，而將甲○○所申請之款項，支付予丙○○，其中以研訓中心不實交易申請而溢領之金額超過8萬757
    0元，而育成中心部分則超過2250元。得手後，甲○○則指
    示丙○○先暫時保管該金錢，若有需要時，再由丙○○以現
    金交付予甲○○或甲○○所指定之人，其中曾於94年2月22
    日，甲○○指示丙○○將其以不實單據冒領之其中5萬元，
    交予陳虹伶後，挪作他用。甲○○復承前意圖為自己不法所
    之概括犯意，自93年5月間起至94年3月18日止，明知馬志超
    任總經理之音象公司與研訓中心並無實際上之交易，竟基於
    業務登載不實之犯意，指示音象公司之馬志超開立內容不實
    （品名、金額）之音象公司發票3紙（93年6月30日、品名為
    電腦資料處理費、金額4萬元發票1紙；93年5月31日、品名
    為電腦問卷設計費、金額4萬5000元發票1紙；93年12月10日
    、品名為電腦網路架設及展示設備出租、金額3萬2000元)，
    供其作為憑證，再由其以此不實之憑證，據以製作其業務上
    所應填製之付款申請單，而向東海大學報銷以行使，致使不
    知情之承辦人員，陷於錯誤，而誤予核撥，並將請領之金額
    ，支付予音象公司，音象公司人員再依甲○○之指示，將該
    等金額分2筆，各扣除匯費後，分別於93年12月9日、94年3
    月18日，匯回8萬4970元、3萬1970元至甲○○所使用之陳虹
    伶、陳彥宏之前揭聯名帳戶內，因而詐欺取財得逞。
三、甲○○與乙○○另行基於共同為自己不法所有之犯意聯絡，
    於95年12月間，明知乙○○並未實際撰稿，不得請領酬勞，
    而將乙○○為研訓中心專案計畫撰稿之不實事項，填載於東
    海大學專案計畫酬勞領款憑單，而虛報乙○○得請領稿費，
    而對東海大學之承辦人員施用詐術而行使，而使承辦人員陷
    於錯誤，而予核銷1萬1224元之稿費，且匯入乙○○之帳戶
    內，乙○○再於96年1月31日，將該筆款項，匯回甲○○所
    指定之其與助理張明義於兆豐商業銀行銀行榮總簡易分行所
    開設之帳號00000000000號聯名帳戶內，而詐欺取財得逞。
四、甲○○另於95年12月間，因年度即將終了，為消化預算，明
    知乙○○並未於研訓中心兼職，竟與乙○○另行基於為自己
    不法所有之犯意聯絡，而將乙○○為兼職人員之不實事項，
    填寫於兼職人員支領薪資明細，而向東海大學承辦人員行使
    以報銷研訓中心於95年10月至12月間，共3月之薪資各1萬50
    00元，致使承辦人員陷於錯誤，而將該等款項匯入乙○○之
    帳戶中，而詐欺取財得逞，乙○○並即於東海大學匯入後某
    日，再該該匯入之金額，匯回甲○○所指定之不詳帳戶中。
五、甲○○與丙○○另共同基於意圖為自己不法所有之犯意聯絡
    ，於95年7月後某日，由甲○○指示丙○○開立內容不實之
    收據共9紙交予其向東海大學報銷，丙○○即依甲○○之指
    示，開立給研訓中心之收據，日期及金額分別為：95年10月
    24日3900元、95年10月24日2萬元、95年12月8日4萬元、95
    年12月8日3900元、95年12月8日4000元；開立給育成中心之
    收據則為：95年11月3日2800元、95年11月24日1600元、95
    年11月28日4800元、95年12月6日4000元，供甲○○登載於
    其業務上所製作之付款申請單上，甲○○明知為不實，竟仍
    向東海大學不知情之承辦人員申請，使該員陷於錯誤，而據
    以銷核，並支付該等款項予丙○○，扣除甲○○實際上請丙○○印刷支出之2萬8000元、1000元後，仍詐得4萬3800元及
    1萬2200元。故迄於95年底止，甲○○所詐領研訓中心補助
    款部分達13萬1370元、育成中心部分達1萬4450元，總計14
    萬5820元。
二、認定被告犯罪事實之證據及量刑審酌之依據：
(一)、被告甲○○、丙○○、乙○○分別於調查局、偵查中及本院
    之供述；
(二)、證人阮詩恆、陳虹伶、陳彥宏、馬志超、胡道榮、鍾侑倫、
    張閔郡、徐毓伶於調查局及偵查中之證述；
(三)、卷附之陳虹伶之兆豐銀行帳戶客戶存款資料明細表、張明義
    之兆豐銀行帳戶存客戶款資料明細表、陳彥宏之兆豐銀行帳
    戶客戶存款資料明細表、阮詩恆之兆豐銀行帳戶客戶存款資
    料明細表、余美雲之兆豐銀行帳戶客戶存款資料明細表、東
    海大學專案計畫酬勞費領款憑單及收據、長江廣告公司開立
    之統一發票影本5紙、經費收支明細表、音象網路科技公司
    開立之統一發票影本3紙、合作廠商預付款項收入及支出狀
    況表、東海大學各類所得支領明細表影本95年12月暨憑證黏
    貼單、作帳方式說明單、朱愛慧之國泰世華銀行存摺交易明
    細影本、乙○○之國泰世華銀行存摺交易明細影本、丙○○
    陳報之剩餘款項明細表、兆豐國際商業銀行97年12月5日（9
    7）兆銀榮總字第0071號函檢送客戶存款資料明細表、97年1
    2月2日（97）兆銀榮總字第0070號函、97年12月9日（97）
    兆銀榮總字第0072號函檢送鍾侑倫之00000000000號帳戶、
    張閔郡之00000000000號帳戶開戶及客戶存款資料明細表、
    經濟部中小企業處合約書-經濟部中小企業處運用中小企業
    發展基金補助中區中小企業研訓中心專案計畫、東海大學研
    訓中心費用請款作業稽核報告、張閔郡相關案情書面說明暨
    其所有之兆豐銀行上開帳戶客戶存款資料明細表、徐毓伶相
    關案情書面說明暨其所有之兆豐銀行上開帳戶存摺明細表及
    扣案之研訓中心資料14份、育成中心資料3份、研訓中心電
    子檔案資料1份、甲○○簽帳資料2份、育成中心帳目3份、
    品質協會帳目10份。
三、本件經檢察官與被告甲○○、丙○○、乙○○於審判外達成
    協商之合意且被告甲○○、丙○○、乙○○均已認罪，其合
    意內容為如主文所示。經查，上開協商合意並無刑事訴訟法
    第455條之4第1項所列情形，檢察官聲請改依協商程序而為
    判決，本院爰不經言詞辯論，於協商合意範圍內為協商判決
    。
四、應適用之法條：
    刑事訴訟法第455條之4第2項、第455條之2第1項第4款、第
    455條之8、第454條，刑法第2條第1項前段、第28條、（修
    正前）第56條、第339條第1項、第216條、第215條、（修正
    前、後）第55條、（修正前）第33條第5款、（修正前、後
    ）第41條第1項前段、（修正前）第2項、（修正前）第51條
    第5款、第74條第1項第1款，刑法施行法第1條之1第1項、第
    2項前段、第3條之1第3項，修正前罰金罰鍰提高標準條例第
    2條，現行法規所定貨幣單位折算新臺幣條例第2條，中華民
    國九十六年罪犯減刑條例第2條第1項第3款、第7條、第9條
    、第10條第1項。
五、附記事項：
(一)、中華民國九十六年罪犯減刑條例業於96年7月4日公布，並自
    96年7月16日施行，該條例第2條明文規定：「犯罪在中華民
    國96年4月24日以前者，除本條例另有規定外，依下列規定
    減刑：三、有期徒刑、拘役或罰金，減其刑期或金額二分之
    一」。本案被告甲○○、丙○○、乙○○之犯罪時間均係在
    96年4月24日以前，復查被告3人均無不得減刑之情形，故依
    上開規定，本院應減其有期徒刑二分之一。
(二)、被告甲○○應於本判決確定後6個月內，依檢察官之執行命
    令分別向臺中縣政府支付70萬元，向臺中市政府支付50萬元
    ，作為臺中縣市小學生營養午餐補助款之用。
六、本協商判決除有刑事訴訟法第455條之4第1項第1款於本訊問
    程序終結前，被告撤銷協商合意或檢察官撤回協商聲請者；
    第2款被告協商之意思非出於自由意志者；第4款被告所犯之
    罪非第455條之2第1項所定得以協商判決者；第6款被告有其
    他較重之裁判上一罪之犯罪事實者；第7款法院認應諭知免
    刑或免訴、不受理者情形之一，及違反同條第2項「法院應
    於協商合意範圍內為判決；法院為協商判決所科之刑，以宣
    告緩刑或二年以下有期徒刑、拘役或罰金為限」之規定者外
    ，不得上訴。法院依協商範圍為判決時，第455條之2第1項
    第3款（被告支付相當數額之賠償金）、第4款（被告向公庫
    或指定之公益團體、地方自治團體支付一定金額），協商判
    決並得為民事強制執行名義。
七、如有上開可得上訴情形，得自收受判決送達之日起10內，向
    本院提出上訴書狀，上訴於第二審法院。
中    華    民    國    98    年    8     月    20    日
                    刑事第三庭  法  官  李慧瑜
以上正本證明與原本無異。
如不服本判決應於收受送達後10日內向本院提出上訴書狀，並應
敘述具體理由；其未敘述上訴理由者，應於上訴期間屆滿後20日
內向本院補提理由書（均須按他造當事人之人數附繕本）「切勿
逕送上級法院」。
                                書記官  陳青瑜
中    華    民    國    98    年    8     月    20    日
附錄本案論罪科刑法條
中華民國刑法第215條
從事業務之人，明知為不實之事項，而登載於其業務上作成之文
書，足以生損害於公眾或他人者，處3年以下有期徒刑、拘役或5
百元以下罰金。
中華民國刑法第216條
行使第210條至第215條之文書者，依偽造、變造文書或登載不實
事項或使登載不實事項之規定處斷。
中華民國刑法第339條第1項
意圖為自己或第三人不法之所有，以詐術使人將本人或第三人之
物交付者，處5年以下有期徒刑、拘役或科或併科1千元以下罰金
。


司法院資訊處製作；財團法人民間司法改革基金會備份。
